臺灣桃園地方法院刑事判決　　　　　　　　　　　　　九十三年度訴字第四一九號
　　公　訴　人　臺灣桃園地方法院檢察署檢察官
　　被　　　告　丙○○
　　指定辯護人　本院公設辯護人　甲○○
右列被告因毒品危害防制條例案件，經檢察官提起公訴（九十二年度偵字第一一三九
四號）暨移送併辦（九十三年度毒偵字第五九六號），本院判決如左：
    主  文
丙○○連續販賣第一級毒品，處有期徒刑拾貳年。扣案之第一級毒品海洛因（驗後合
計淨重壹拾壹點伍玖公克、純度百分之貳肆點壹壹、純質淨重貳點柒玖公克）沒收銷
燬之；扣案海洛因之外包裝袋伍個（合計重肆點玖壹公克）、電子磅秤壹個、大分裝
袋參拾貳個、中分裝袋肆拾伍個、小分裝袋壹拾個、行動電話壹支及因販賣第一級毒
品犯罪所得之財物新臺幣陸仟元均沒收，前開販賣毒品犯罪所得財物新臺幣陸仟元如
全部或一部不能沒收時，以其財產抵償之。
    事  實
一、丙○○於民國九十二年五月底某日接獲乙○○來電稱欲向其購買第一級毒品海洛
    因後，竟起販賣海洛因營利之概括犯意，將其原向年籍姓名不詳年約三十歲綽號
    「阿萍」（或「阿蘋」）之女子購入供己施用之海洛因分裝一小包（重約０‧五
    公克），於同日稍後之不詳時間，在桃園縣八德市大湳地區某處，以新台幣（下
    同）二千元之價格，販賣予乙○○而賺得不詳價差；其後至同年六月二十四日之
    前二、三日之某日止，再先後二次，仍係經由乙○○撥打其所使用之00000
    00000號行動電話表示欲向其購買第一級毒品海洛因，亦均在桃園縣八德市
    大湳地區某不詳處所，將所購入供己施用之海洛因各分裝一小包（每包重約０‧
    五公克），各以二千元之價格販賣予乙○○，而賺取不詳價差，共計前後連續三
    次販賣海洛因予乙○○。嗣於九十二年六月二十四日凌晨零時三十分許，在桃園
    縣中壢市○○路一九二號前為警查獲，並扣得第一級毒品海洛因五包（驗後合計
    淨重十一‧五九公克《包裝重四‧九一公克》，純度百分之二四‧一一，純質淨
    重二‧七九公克）及被告所有用以販賣毒品之電子磅秤一個、大分裝袋三十二個
    、中分裝袋四十五個、小分裝袋十個，以及聯絡毒品交易所使用之前開行動電話
    一支。
二、案經桃園縣警察局中壢分局報請臺灣桃園地方法院檢察署檢察官偵查起訴暨移送
    併案審理。
    理  由
一、訊據被告丙○○矢口否認有何販賣第一級毒品之行為，辯稱：扣案之海洛因、電
    子秤、分裝袋都是綽號「阿萍」或「阿蘋」之女子（只知該名女子綽號之讀音，
    不知真名為何）於九十二年六月二十四日前二天交給伊保管的，「阿萍」只有寄
    放在伊這邊一次，而伊係因乙○○毒癮發作，一直求伊幫忙，伊才轉讓一點「阿
    萍」寄放的海洛因給乙○○應急，並沒有向乙○○收錢，且只有轉讓一次，至於
    伊之警詢筆錄，係警察寫好要求伊簽名，再以閒談之方式錄音云云。經查：
  (一)被告上開連續販賣第一級毒品海洛因之事實，業據其於警詢時供承：（扣案之）
    海洛因係伊向綽號「阿蘋」之女子購得，大多是供自己平時吸食，如果朋友有需
    要，伊會分賣一些給朋友，都是朋友打伊之行動電話0000000000向伊
    要毒品，然後看朋友約在何處，再送至相約處交易，一千元可買０‧二至０‧三
    公克海洛因，（九十二年）五月底至六月中旬間，販賣三次海洛因給小崇（乙○
    ○），電子磅秤、分裝袋是用於分裝海洛因等語明確（見九十二年六月二十四日
    警詢筆錄），而該次警詢之錄音帶，經本院當庭勘驗結果，並未發現被告於警詢
    中有何不能任意陳述之情形，又被告於詢答過程中，多有口語化之表達方式，如
    ：「ＯＫ」（表示同意或了解之意）、「ㄏㄟ」（表示肯定之意）、「提藥」（
    表示毒癮發作之意）等語，且被告確實於警詢中陳述：「（查獲到的海洛因，你
    是向什麼人購買的？）我是跟一個叫做阿蘋的女孩子；那些（毒品）是，本來就
    是我自己要吃的，因為我比較不喜歡說，常常這樣子拿來拿去，我想說，我一次
    進，進完等於說，我幾乎是我自己在用，就是偶爾朋友如果說真的很難過，才會
    來找我，偶而我會，等於說，就是弄一點給朋友，我也是要錢買的；（你有沒有
    給他收錢？）有；（怎樣找你要？）打電話給我；（然後朋友約在那裡，你再拿
    過去給他，是不是？）是，海洛因大約０‧二至０‧三公克是一千元，賣給小崇
    即乙○○，販賣的時間大概在五月底，還是六月不等；（小崇賣給他幾次？）他
    是約了我三次，人家打電話給我聯絡毒品交易，就是使用我自己的000000
    0000號行動電話。」（見本院九十三年八月九日勘驗筆錄），足見該警詢錄
    音帶確為被告與警員間自然對話之紀錄，並非被告依照警員所寫筆錄照本宣科之
    成果，且警詢筆錄確係依被告供述之意旨加以記載，被告辯稱：係警員寫好筆錄
    ，再以閒談之方式錄音云云，顯屬事後卸責之詞，已不可採，況若非經被告之供
    述，警員如何知悉被告持有海洛因之來源及其販賣之情節，蓋被告除供稱販賣海
    洛因予乙○○外，尚供稱亦曾販賣予「小龍」（此部分詳如後述），益見被告上
    開警詢中之自白堪認係本於其自由意志所為之陳述無疑，並非警察機關以不正之
    方法所取得，自得採為本件認定事實之證據。
  (二)次查：證人即向被告購買海洛因之乙○○於本院審理時亦證稱：伊於九十二年五
    月底開始向被告購買海洛因，共購買三次，地點是在八德的大湳，最後一次是九
    十二年六月二十四日之前二、三天，每次均購買二千元，一手交錢，一手交貨，
    伊係撥打被告0000000000號行動電話聯絡購買毒品海洛因事宜等語（
    見本院九十三年七月一日審判筆錄），且被告於本院審理時，亦不諱言：乙○○
    每次找伊要毒品，都是乙○○很需要提藥的時候，伊會拿一點給乙○○施用；一
    次給０‧五公克左右等語（見本院九十三年八月十八日審判筆錄第三頁及第十二
    頁），又此０‧五公克之量，與被告於警詢中供承０‧二至０‧三公克海洛因要
    價一千元及證人乙○○證述每次購買二千元等情對照以觀，亦大致相近。綜觀被
    告丙○○與證人乙○○之前揭陳述，其等陳述明確，並無瑕疵，相互印證，情節
    吻合，並佐以自被告處扣案之白色粉末七包，經送法務部調查局鑑定結果：其中
    五包（該局標示HR《＋》者）含有第一級毒品海洛因成分（驗後合計淨重十一‧
    五九公克《包裝重四‧九一公克》，純度百分之二四‧一一，純質淨重二‧七九
    公克），其餘二包（該局標示HR《－》者）則無毒品反應，有該局調科壹字第０
    ８０００６６３０號鑑定通知書一件附於第一一三九四號偵卷第二十七頁可稽，
    復有被告所有之電子磅秤一個、前揭行動電話一支及分裝袋等可用於販賣毒品所
    用之物扣案可資佐證，被告連續販賣海洛因之事實已甚顯然，其警詢中之自白堪
    認與事實相符。
  (三)被告固以上開情詞置辯，然衡諸海洛因價值極為高昂，被告與綽號「阿萍」之女
    子又無特殊親誼關係，甚且不知如何主動聯絡「阿萍」，「阿萍」豈會放心將為
    數不少之海洛因交由被告保管？且警方查緝毒品雷厲風行，毒品罪刑又非輕微，
    被告又焉有無視刑責之風險，無端為人保管毒品之理？可見被告嗣後辯稱扣案之
    海洛因是「阿萍」寄放云云，已與常情有違；又參酌被告自偵查至本院審理中，
    一再翻異其詞，前後矛盾，漏洞百出，顯屬臨訟推諉避就之詞，要非可採。爰將
    其辯詞整理如下：就扣案毒品來源部分，被告於偵查中改稱：係一個名叫「阿萍
    」的女子在戀之巢賓館外要求伊交給阿財（見第一一三九四號偵卷第十七頁背面
    ）；嗣於本院準備程序中再改稱：毒品是「阿萍」暫時寄放在伊處，因為「阿萍
    」要去南部（見本院九十三年四月三十日準備程序筆錄第三頁）。另就「阿萍」
    寄放海洛因次數部分，被告於本院審理時先稱：「阿萍」只寄放在伊那邊兩次（
    見本院九十三年八月十八日審判筆錄第十三頁），嗣改稱：「阿萍」只在九十二
    年六月二十四日之前二日寄放過一次海洛因（見本院九十三年十一月十一日審判
    筆錄第十五頁）。再針對提供海洛因予乙○○部分，被告於偵查中先則辯稱：乙
    ○○在遊樂場向伊要過一次，但伊沒給（見第一一三九四號偵卷第三十四頁），
    嗣於本院審理時改稱：乙○○看過伊有海洛因，可能曾經自己拿去用（見本院九
    十三年七月一日審判筆錄第十頁），又改稱：乙○○很需要提藥時，伊會拿一點
    「阿萍」寄放的海洛因給乙○○施用，共給兩次（見本院九十三年八月十八日審
    判筆錄第三頁），復改稱：伊前後只給過乙○○一次毒品（見本院九十三年十一
    月十一日審判筆錄第十五頁）。可見被告嗣後為圖減輕罪責，一再任意編造事實
    ，不僅前後說詞不一，有違情理，更與證人乙○○證述情節不符，被告臨訟砌詞
    圖卸，情極明灼。
  (四)被告於警詢時自承其購入海洛因係為供自己平日吸食之用，而本件復查無積極證
    據足證被告係以營利為目的而販入，應認其並非以營利為目的購入海洛因。本件
    雖乏證據證明被告購入海洛因之價格及數量，致無從比較被告販賣海洛因予乙○
    ○之價差，惟衡諸海洛因毒品危害人體健康至深且鉅，並為社會治安之禍源，我
    政府近年來對販賣毒品非但定有重法處罰，並迭經檢警憲調等治安機關嚴厲查緝
    ，價格昂貴且得來不易，被告若非出於牟利，並確實有利可圖，斷無甘冒刑罰重
    罪之危險，而連續三次各以二千元之價格販賣重約０‧五公克之海洛因予乙○○
    ，且佐以被告若無營利，何以嗣後對其購入海洛因之數量及價格始終不願吐實，
    且一再諉稱係無償提供予乙○○，益見其畏罪情虛，冀圖僥倖，足認被告本件先
    後三次販賣海洛因予乙○○，均已賺得不詳價差，自係基於營利之意圖而販賣，
    且已有營利之事實。綜上所述，本件事證明確，被告犯行堪以認定。至被告雖於
    警詢中另供承尚有販賣一次海洛因予綽號「小龍」之男子云云，惟此部分並無其
    他證據足以佐證，且蒞庭實行公訴之檢察官，亦不認被告另有販賣海洛因予「小
    龍」而據以論告，故此部分尚難為被告不利之認定，併予敘明。
二、按海洛因為毒品危害防制條例第二條第二項第一款所規定之第一級毒品（參照行
    政院依毒品危害防制條例第二條第三項公告「毒品分級及品項」之附表一第一級
    毒品編號第六項）。又被告行為後，毒品危害防制條例業於九十二年七月九日公
    布修正全文，並自九十三年一月九日施行，關於販賣第一級毒品部分，修正前後
    之刑罰及犯罪構成要件均相同，比較新舊法，修正施行後之規定，對被告並無不
    利，依刑法第二條第一項前段之規定，即應適用裁判時之法律即修正後之毒品危
    害防制條例處斷。核被告所為，係犯修正後毒品危害防制條例第四條第一項之販
    賣第一級毒品罪。被告販賣海洛因前持有海洛因之低度行為，及販賣後持有販賣
    所餘海洛因之低度行為，均為販賣之高度行為所吸收，不另論罪。被告先後三次
    販賣毒品海洛因之犯行，時間緊接，手段雷同，所犯又係基本犯罪構成要件相同
    之罪，顯係基於概括之犯意為之，應依刑法第五十六條連續犯之規定，論以一罪
    ，惟因販賣第一級毒品之法定本刑為死刑或無期徒刑部分依法不得加重，故僅就
    得併科罰金刑部分加重其刑。又因被告所販賣第一級毒品海洛因之次數非頻繁，
    數量、金額亦不多，獲利應極為有限，又非自始即基於營利販賣之意而販入海洛
    因，惡性尚非重大，是其所犯，情輕法重，在客觀上足以引起一般之同情，尚堪
    憫恕，雖科以法定最低度之刑，猶嫌過重，合依刑法第五十九條之規定，酌量減
    輕其刑，並就得併科罰金刑部分先加後減之。本件起訴書雖未敘及被告販賣第一
    級毒品海洛因予乙○○部分，然因此部分與起訴書所載之被告持有第一級毒品海
    洛因部分具有吸收犯之實質上一罪關係，基於審判不可分原則，自為起訴效力所
    及，且蒞庭實行公訴之檢察官，亦補充論告被告涉有此部分犯罪事實及科刑法條
    ，本院並當庭告知被告涉犯高度犯行之販賣第一級毒品罪嫌（見本院九十三年十
    一月十一日審判筆錄），本院自應予以審究。爰審酌被告前僅因賭博罪及侵占遺
    失物罪，經法院判處罰金刑，有臺灣高等法院被告全國前案紀錄表一件在卷可查
    ，素行雖非完美，亦非極惡之人，且其販賣毒品之情節尚非重大，然犯後一再飾
    詞圖卸，難認有悔意等一切情狀，量處如主文所示之刑，以資懲儆。
三、宣告沒收（銷燬）部分：扣案之第一級毒品海洛因（驗後合計淨重十一‧五九公
    克，純度百分之二四‧一一，純質淨重二‧七九公克），應依修正後毒品危害防
    制條例第十八條第一項前段之規定宣告沒收銷燬之。前開扣案海洛因之外包裝袋
    五個（合計重四‧九一公克），係用於包裹毒品，防其裸露、潮濕，便於攜帶販
    賣，屬供販賣毒品所用之物（最高法院九十二年度臺上字第六九０八號、六九一
    三號判決意旨參照），又扣案之電子磅秤一個、大分裝袋三十二個、中分裝袋四
    十五個、小分裝袋十個，與前開扣案海洛因同置一處，被告於警詢中陳稱為其所
    有，供分裝毒品之用，及扣案為被告所有之前揭供聯絡毒品交易所用之行動電話
    一支，均屬被告所有供販賣毒品所用之物，且因已扣案，即無全部或一部不能沒
    收之情形，均應依修正後毒品危害防制條例第十九條第一項前段之規定宣告沒收
    。另被告先後以二千元之價格販賣毒品海洛因三次既遂，以此計算，其因販賣毒
    品海洛因犯罪所得財物，總計為六千元，應依修正後毒品危害防制條例第十九條
    第一項之規定諭知沒收，如全部或一部不能沒收時，以其財產抵償之。至扣案之
    灰色盒子一個、無毒品反應之白粉二包（經法務部調查局標示HR《－》者）、殘
    渣袋十八個（係被告施用安非他命之殘渣袋，見本院九十三年十一月十一日審判
    筆錄第九頁），與本案販賣毒品海洛因罪無關，故不予宣告沒收。
四、臺灣桃園地方法院檢察署九十三年度毒偵字第五九六號案件移送併辦要旨另以：
    被告於九十三年一月三十日持有第一級毒品海洛因，為警於同日五時三十分許，
    在桃園縣八德市○○○街之公園查獲，並扣得第一級毒品海洛因一包（淨重０‧
    二公克），因認被告另涉有毒品危害防制條例第十一條第一項之持有第一級毒品
    罪嫌，爰移送併案審理云云。然查：併案部分與被告前開有罪部分，犯罪時間相
    距有六月以上，又係被告於本案被查獲後，另基於其他原因所持有，尚難認與本
    案有何實質上一罪或裁判上一罪之關係，本院自無從併予審究，應退回由檢察官
    另行依法處理，附此敘明。
據上論斷，應依刑事訴訟法第二百九十九條第一項前段，修正後毒品危害防制條例第
四條第一項、第十八條第一項前段、第十九條第一項，刑法第十一條、第二條第一項
前段、第五十六條、第五十九條，判決如主文。
本案經檢察官徐則賢到庭執行職務。
中　　　華　　　民　　　國　　九十三　　年　　 十一 　　月　　二十五　　日
                                臺灣桃園地方法院刑事第八庭
                                     審判長法  官
                                           法  官
                                           法  官
右正本證明與原本無異。
如不服本判決，應於送達後十日內，向本院提出上訴狀（應附繕本）上訴於臺灣高等
法院。
                                           書記官  邱 仲 騏
中　　　華　　　民　　　國　　九十三　　年　　 十一 　　月　　二十五　　日
附錄本案論罪科刑之法條：
毒品危害防制條例第四條第一項：
製造、運輸、販賣第一級毒品者，處死刑或無期徒刑；處無期徒刑者，得併科新臺幣
一千萬元以下罰金。
毒品危害防制條例第十八條第一項：
查獲之第一、二級毒品及專供製造或施用第一、二級毒品之器具，不問屬於犯人與否
，均沒收銷燬之；查獲之第三、四級毒品及製造或施用毒品之器具，無正當理由而擅
自持有者，均沒入銷燬之。但合於醫藥、研究或訓練之用者，得不予銷燬。
毒品危害防制條例第十九條第一項：
犯第四條至第九條、第十二條、第十三條或第十四條第一項、第二項之罪者，其供犯
罪所用或因犯罪所得之財物，均沒收之，如全部或一部不能沒收時，追徵其價額或以
其財產抵償之。
